【裁判字號】    89,訴,2252
【裁判日期】    900502
【裁判案由】    虛報進口貨物
【裁判全文】
臺北高等行政法院判決                            八十九年度訴字第二二五二號
                              .
    原      告  楚觀企業有限公司
    代  表  人  甲○○
    被      告  財政部臺北關稅局
    代  表  人  葉曼福（局長）
    訴訟代理人  乙○○
                丙○○
右當事人間因虛報進口貨物事件，原告不服財政部關稅總局中華民國八十九年九月八
日台關訴丙字第八九○一七五號訴願決定，提起行政訴訟。本院判決如左：
    主  文
原告之訴駁回。
訴訟費用由原告負擔。
    事  實
甲、事實概要：緣原告於民國八十九年元月三日委由美爾有限公司向被告申報自美國
    進口男鞋共七十二雙（進口報單號碼第ＣＬ／八九／四三八／○○○○四號），
    原申報產地為美國，經被告查驗結果，其中四十六雙實際產地為中國大陸，屬未
    開放間接進口之大陸物品，原告顯有虛報產地，逃避管制之違法行為，被告乃依
    據海關緝私條例第三十七條第三項轉據同條例第三十六條第一、三項之規定，將
    貨物沒入並科處貨價一倍之罰鍰計新台幣（下同）二萬零六十一元，原告不服循
    序聲明異議、提起訴願，均遭駁回，遂向本院提起行政訴訟。
乙、兩造聲明：
    一、原告聲明求為判決：訴願決定及原處分均撤銷。
    二、被告聲明求為判決：駁回原告之訴。
丙、兩造之爭點：
    本件原告所涉虛報產地是否具有故意或過失？
原告主張之理由：
  一、查本案事實乃原告受美方製造商隱瞞於大陸代工之事實，遭欺瞞所致。原告自
      始即無違法意圖，且與美方所訂合約並無「美方不得出售大陸代工產品」之附
      加條款。徵之國際貿易慣例，進口商並無法強制要求製造商貨品來源，更何況
      本案先前進口往來合約乃沿襲前約。如今美方欺瞞自不得認原告有未盡到「應
      注意，並能注意」之積極作為。
  二、是以本案原告無故意，亦無過失，自不符釋字二七五號意旨。請求撤銷原處分
      及訴願決定，發還原告貨品。
被告主張之理由：
  一、按「報運貨物進口而有虛報所運貨物之產地，涉及逃避管制者，處貨價一倍至
      三倍之罰鍰並沒入其貨物」為海關緝私條例第三十七條第三項及同條例第三十
      六條第一、三項所明定。本案違法事實，既如前述，且原告無法舉證證明無過
      失，本局依據上開法條論處，於法並無不合。
  二、查原告經營進口鞋類販售業務，應熟稔我國有關貿易法規，對政府規定不得間
      接進口之大陸物品，應知之甚詳，於向美國購買此類產品時理應謹慎，並可於
      訂定合約時，要求美方不得出售大陸產品，及違約時有關之損害賠償。訴願人
      既未有上述積極作為，自應負「應注意、能注意而不注意」之過失責任。至於
      原告於案發後，即按類似情事如一般進口廠商所諉稱，均係國外出口人之錯誤
      等語，顯係推諉塞責之詞，實難以採信。
  三、又查本案原來貨男鞋柒拾貳雙，其中肆拾陸雙產地為中國大陸，虛報產地數量
      達百分之六十三．八，其違規比率不可謂不大，原告如按海關管理進出口貨棧
      辦法第十九條規定申請進口貨看樣，即可發現來貨違法之事實。原告於發現違
      規事實後再依據「進出口貨物查驗及取樣準則」第十九條規定：「進口貨物如
      有實到貨物與原申報不符，於參加抽驗報單抽中查驗前，經收貨人或報關人以
      書面並檢附相關證明文件向海關驗貨單位主管或其上級主管報備者，得視同補
      報。」即可免予處分，故原告報運涉案大陸物品進口，縱非故意亦難謂無過失
      ，依據大法官會議決議釋字第二七五號解釋意旨，即應受罰。
    理  由
一、按「報運貨物進口而有虛報所運貨物之產地，涉及逃避管制者，處貨價一倍至三
    倍之罰鍰並沒入其貨物」為海關緝私條例第三十七條第三項及同條例第三十六條
    第一、三項所明定。又「人民違反法律上之義務而應受行政罰之行為，法律無特
    別規定時，雖不以出於故意為必要，仍須以過失為其責任條件。但應受行政罰之
    行為，僅須違反禁止規定或作為義務，而不以發生損害或危險為其要件者，推定
    為有過失，於行為人不能舉證證明自己無過失時，即應受處罰。」司法院大法官
    會議著有第二七五號解釋可參。
二、本件原告原告向被告申報自美國進口男鞋共七十二雙，原申報產地為美國，來貨
    經被告查驗結果，其中四十六雙產地為中國大陸，屬未開放進口之大陸物品，原
    告顯有虛報產地，逃避管制之違法行為，被告依據海關緝私條例第三十七條第三
    項轉據同條例第三十六條第一、三項之規定，將貨物沒入並科處或貨價一倍之罰
    鍰二萬零六十一元，經核並無不合。原告起訴主張如事實欄所載。經查本件所需
    審究之爭點為原告所涉虛報產地是否具有故意或過失？
三、查原告經營進口業務，並自承知悉不得進口之大陸物品之規定及此次進口前未與
    出口商約定，不得交付大陸產品，雖陳稱不可能每次均與出口商約定云云。惟查
    ，原告所申報進口之系爭稅則號別六四○三．九九．○○貨品係屬「中華民國進
    出口貨品分類表」內輸入規定欄列有「ＭＷ０」代號，為「大陸物品不准輸入」
    項目物品，有「中華民國商品標準分類號列Ｃ．Ｃ．ＣCode」及「大陸物品有條
    件准許輸入項目、輸入管理法規彙總表」附卷可參，並為原告所不爭執。則為進
    口商之原告自有遵守進口管制相關規定之義務，於向美國購買此類產品時即應於
    訂定合約時，要求美方不得交付大陸產品，及違約時有關之損害賠償。況原告於
    貨物進口後，尚可依海關管理進出口貨棧辦法第十九條規定申請進口貨看樣，以
    發現來貨違法之事實，再依據「進出口貨物查驗及取樣準則」第十九條規定「進
    口貨物如有實到貨物與原申報不符，於參加抽驗報單抽中查驗前，經收貨人或報
    關人以書面並檢附相關證明文件向海關驗貨單位主管或其上級主管報備者，得視
    同補報。」即可免受處分。茲原告既應注意並能注意而怠於注意致虛報貨物產地
    ，即有過失，而原告復不能舉證證明自己無過失，揆諸司法院釋字第二七五號解
    釋意旨，即應受處罰。至所稱美方欺瞞一節，係屬原告可否向其索賠之問題，與
    本件所原告應負之責任無關。從而，原處分依據海關緝私條例第三十七條第三項
    轉據同條例第三十六條第一、三項之規定，處貨價一倍之罰鍰二萬零六十一元並
    沒入其貨物，洵無違誤，訴顯決定予以維持，亦無不合。原告起訴意旨為無理由
    ，應予駁回，
據上論結，原告之訴為無理由，依行政訴訟法第九十八條第三項前段，判決如主文。
中      華      民      國     九十     年      五      月      二      日
                         臺 北 高 等 行 政 法 院  第 四 庭
                                           審 判 長 法  官  張瓊文
                                                    法  官  梁力求
                                                    法  官  黃清光
右為正本係照原本作成。
如不服本判決，應於送達後二十日內，向本院提出上訴狀並表明上訴理由，如於本判
決宣示後送達前提起上訴者，應於判決送達後二十日內補提上訴理由書（須按他造人
數附繕本）。
中      華      民      國     九十     年      五      月      四      日
                                                    書記官  楊子鋒


司法院資訊處製作；財團法人民間司法改革基金會備份。
